【裁判字號】    98,中交簡上,643
【裁判日期】    980907
【裁判案由】    過失傷害
【裁判全文】
臺灣臺中地方法院刑事判決         98年度中交簡上字第643號
上  訴  人  甲○○
即  被  告
選任辯護人  張繼準律師
            張瓊文律師
            張績寶律師
上列上訴人因被告過失傷害案件，不服本院臺中簡易庭98年度中
交簡字第452 號中華民國98年5 月18日第一審簡易判決（聲請簡
易處刑案號：臺灣臺中地方法院檢察署97年度調偵字第549 號）
，提起上訴，本院管轄之第二審合議庭判決如下：
    主    文
上訴駁回。
甲○○緩刑貳年。
    犯 罪 事 實 及 理 由
一、本案經本院審理結果，認第一審判決認事用法及量刑均無不
    當，應予維持，除引用第一審簡易判決書（包括聲請簡易判
    決處刑書）記載之事實、證據及理由（如附件）外，證據部
    分並增列財團法人彰化基督教醫院鹿基分院民國98年8 月14
    日98鹿基字第098080005 號函及所附告訴人丙○病歷1 份（
    見本院卷第70頁至第82頁），且據上訴人即被告甲○○（下
    稱被告）於本院審理時坦白承認過失等語。
二、被告上訴意旨略以：依偵查卷第10頁中國醫藥大學附設醫院
    96年12月27日診斷證明書所載，告訴人丙○之傷害僅需「出
    院期間需他人照顧約3 個月左右，並門診持續追蹤治療」即
    可回復，顯無「毀敗或嚴重減損機能之情形。告訴人於96年
    12月15日車禍發生後至中國醫藥大學附設醫院治療，於同年
    月27日出院時其病歷摘要記載：告訴人並無感染現象；另該
    院西醫出院照護摘要亦記載告訴人之病情「未提及感染者」
    等語，可見告訴人於住院期間腿部傷勢並無感染情形，應無
    誘發「骨髓炎」之可能。告訴人事後改至財團法人彰化基督
    教醫院就診並復健，依該院97年2 月5 日出院摘要病歷記載
    ，告訴人之腿部傷勢已漸漸消腫，復健過程有一個很好的過
    程及反應，可見告訴人之傷勢經治療、復健後狀況十分良好
    ，且依該院「復健病人功能獨立性評估單」記載，告訴人於
    96年12月27日至財團法人彰化基督教醫院就診時，其部分生
    活獨立功能雖需他人協助，惟經復健治療後告訴人之生活獨
    立性功能評分各項均已達7 分或6 分，已達「不需他人幫助
    」程度。依上開醫院復健醫學科診療記錄資科記載，告訴人
    之右膝屈曲度為50度，而膝部屈曲度未達30度方屬輕度肢障
    ，告訴人之屈度為50度，並無「重傷害」之情形。告訴人於
    97年2 月25日至同年4 月11日期間，因感染「骨髓炎」而又
    至財團法人彰化基督教醫院開刀及復健，應係其他原因所造
    成與本案車禍無關。告訴人經骨髓炎開刀後，可藉由簡易輔
    助工具自由外出行走，無需他人攙扶，有告訴人於97年11月
    間出外至大肚教會之照片可佐，可證告訴人未達重傷程度。
    劉森永醫師於98年6 月8 日在民事庭所證述之情節與財團法
    人彰化基督教醫院於98年4 月21日函覆法院之內容不符，故
    該函不能證明告訴人傷勢已達重傷。縱認告訴人之傷害有如
    原審判決所記載「右下肢之傷勢，約需兩年可恢復至站立、
    跛行，但無法蹲姿」云云，其充其量亦僅係告訴人之下肢功
    能是否稍有輕微減損而已，依最高法院88年度台上字第1663
    號裁判要旨及臺灣高等法院臺中分院96年度交上易字第358
    號判決之見解，本案告訴人之傷勢僅係普通傷害。又被告已
    與告訴人達成調解，請求給予緩刑機會等語。惟查：
  (一)按被害人左膝蓋關節組織主要之伸出迴轉機能，既經完全喪
    失，不能回復而殘廢，無法上下樓梯，且該關節屈時受阻，
    伸時呈無力並發抖，自難自由行走並保持身體重心之平衡，
    殊不能謂非達於毀敗一肢機能之程度。上訴人既因其傷害行
    為，發生重傷之結果，自應構成傷害致人重傷罪（最高法院
    62年台上字第3454號判例可資參照）。本案證人即為告訴人
    復健之劉森永醫師於98年6 月8 日在本院97年度訴字第3121
    號損害賠償事件審理時證述：「（問：提示98年3 月23日書
    狀被證一照片是否可以判斷照片中原告行走關節的活動度？
    ）一般人行走過程中，膝關節最大的活動度為62度，原告的
    膝關節最大活動度為40度，是指10度到50度之間，由照片顯
    示原告借助輔具行走的活動度應該是30度左右」、「（問：
    97 年2月13日鹿基分院病歷記載原告的『右膝屈曲度為50度
    』，為何經過長期復健後，原告的活動度僅40度？）原告的
    骨折損傷是破裂至膝關節腔，第一次住院中雖有發燒等症狀
    並給予抗生素治療，但第二次住院時才發現原告有骨髓炎，
    骨髓炎的發生原因應該是開刀時細菌感染所致，之後經過第
    二次開刀清除骨髓炎產生之膿瘍，而且患者年紀較大、復原
    情形較差，所以膝關節活動度目前為40度左右。」、「（問
    ：原告骨髓炎造成的原因為何？）真正骨髓炎產生的因素，
    我無法確定，但如果沒有傷口，不致於產生骨髓炎。」、「
    （問：骨髓炎由感染至症狀發生通常時間為何？）不一定，
    幾天至一、二年都有可能。」、「（問：97年10月25日診斷
    書記載『復健治療，至少2 年』，2 年是指復健期或需看護
    時期？）2 年是指門診復健的期間，原告目前門診狀況仍然
    需要他人扶助，目前無法判斷原告何時能恢復到生活自理程
    度。」、「（問：原告目前行走是否可以以輔助器替代？）
    依被告提出光碟翻拍照片顯示，原告目前應可以借助輔助器
    行走，但獨立行走距離、時間我無法判斷。」、「（問：原
    告生活無法自理，依證人專業判斷需時多久？）原告在骨科
    開刀之前及住院期間，生活均無法自理。門診復健期間何時
    可達到生活自理的程度，我無法判斷。」、「（問：原告有
    無復原的機會？）我原先出具診斷書記載治療復健至少2 年
    ，如果能夠達到最好的復健至少2 年，如果能夠達到最好的
    復健療效，2 年以後病患的關節活動度可以提高，但目前以
    原告的狀況判斷，其復健效果並不良好，將來也許需要更換
    人工關節」等語（見本院97年度訴字第3121號損害賠償事件
    卷98年6 月8 日言詞辯論筆錄第3 頁至第5 頁）以觀，可證
    告訴人因車禍受傷治療因而感染骨髓炎，雖經治療及復健後
    其右膝關節活動度僅有40度，相較正常人最大活動60度而言
    ，其右膝關節活動度減少3 分之1 ，無法以右腳站立，無法
    獨立行走，需仰賴四腳輔助器助行，且復健效果不佳，日後
    恐有置換人工關節之必要，尚無法確定復健至何時可達生活
    自理之程度甚明。再者人之膝蓋關節在於伸出迴轉、支撐人
    體行走、蹲下及站立等主要功能，告訴人之右膝蓋關節活動
    度既已減損通常人之3分之1程度，無法以右腳站立致使告訴
    人需仰仗四腳輔助器行走，已發生重傷結果，被告自應負過
    失致重傷之責罪，洵堪認定。
  (二)告訴人因本案車禍受有右側近端脛骨腓骨粉碎性骨折合併軟
    組織損傷及部分皮膚壞死、右側遠端脛骨骨折之傷害，經送
    醫救治後，再因右側近端脛骨骨折術後感染併骨髓炎。告訴
    人現況可自行站立，但需以左側單腳支撐方能執行，而右下
    肢則尚無法站立、行走，目前仍以四腳助行器行走中，但因
    關節活動受限，故無法蹲下…但無法蹲姿，其所受之傷勢已
    達難治之程度一節，亦有財團法人彰化基督教醫院98年4 月
    21日98彰基醫字第098040058 號函覆在卷（見原審卷第43頁
    ）可稽，足見告訴人之傷勢已達重傷之程度，昭昭甚明。綜
    上所述，被告前揭所辯告訴人之傷勢未達重傷云云，核與事
    實相違，所辯難採信，其執此理由據以上訴，為無理由，應
    予駁回。
  (三)次按量刑輕重，係屬事實審法院得依職權自由裁量之事項，
    茍已斟酌刑法第57條各款所列情狀而未逾越法定刑度，不得
    遽指為違法，最高法院72年臺上字第6696號判例意旨可資參
    照。原審量刑既已審酌被告自首及刑法第57條之各款情形，
    於法定刑度內判處被告有期徒刑5 月，如易科罰金，以新臺
    幣1 千元折算1 日，揆諸前揭判例意旨，自不能率指原審判
    決有何量刑違法失當之處。
三、末查，本院審酌被告未曾因故意犯罪受有期徒刑以上刑之宣
    告，有臺灣高等法院被告前案紀錄表、刑案資料查註紀錄表
    各1 份在卷可稽，茲念其因一時失慮，致罹刑章，被告犯後
    亦坦承犯行、已具悔意，且被告與告訴人於98年7 月22日在
    本院調解成立一節，有本院調解結果報告書、調解程序筆錄
    各1 件附卷可按，並據被告、告訴代理人即告訴人之子乙○
    ○於本院98年8 月17日審理時陳明在卷（見本院卷58頁），
    且告訴代理人乙○○於本院審理時亦表明願意給予被告緩刑
    之機會等語在卷（見本院卷第58頁反面），足見被告經此偵
    審程序及刑之宣告，應知所警惕而無再犯之虞，本院綜合各
    情，認所宣告之刑以暫不執行為適當，爰依刑法第74條第1
    項第1 款規定，併予宣告緩刑2 年，以啟自新。
據上論斷，應依刑事訴訟法第455 條之1 第1 項、第3 項、第37
3 條、第368 條，刑法第74條第1 項第1 款，判決如主文。
本案經檢察官丁○○到庭執行職務。
中    華    民    國    98    年    9     月    7     日
                刑事第十二庭  審判長法  官  楊萬益
                                    法  官  劉邦繡
                                    法  官  蔡建興
上正本證明與原本無異。
不得上訴。
                                    書記官  譚系媛
中    華    民    國    98    年    9     月    7     日


司法院資訊處製作；財團法人民間司法改革基金會備份。
